臺灣高雄地方法院民事裁定
109年度消債清字第228號
聲  請  人  李美英  
0000000000000000

代  理  人  李承書律師
上列當事人因消費者債務清理事件聲請清算，本院裁定如下：
    主  文
聲請人李美英自中華民國一一○年一月十三日下午四時起開始清
算程序。
命司法事務官進行本件清算程序。
    理  由
一、聲請意旨略以：伊無力清償債務，曾於民國109年6月19日向
    本院聲請調解債務清償方案，惟調解不成立。又伊未經法院
    裁定開始更生程序或許可和解或宣告破產，爰聲請清算等語
    。
二、按債務人不能清償債務或有不能清償之虞者，得依本條例所
    定更生或清算程序，清理其債務；債務人對於金融機構負債
    務者，在聲請更生或清算前，應向最大債權金融機構請求協
    商債務清償方案，或向其住、居所地之法院或鄉、鎮、市、
    區調解委員會聲請債務清理之調解；自債務人提出協商請求
    之翌日起逾30日不開始協商，或自開始協商之翌日起逾90日
    協商不成立，債務人得逕向法院聲請更生或清算；債務人於
    法院裁定開始更生程序或許可和解或宣告破產前，得向法院
    聲請清算；法院開始清算程序之裁定，應載明其年、月、日
    、時，並即時發生效力；法院裁定開始更生或清算程序後，
    得命司法事務官進行更生或清算程序；必要時，得選任律師
    、會計師或其他適當之自然人或法人1人為監督人或管理人
    ，消費者債務清理條例（下稱消債條例）第3條、第151條第
    1項、第153條、第80條前段、第83條第1項、第16條第1項分
    別定有明文。
三、經查：
  ㈠聲請人前於109年6月19日向本院聲請調解債務清償方案，經
    本院109年度司消債調字第374號受理，於同年7月28日調解
    不成立，聲請人並於同日以言詞聲請清算等情，業經本院調
    閱上開調解卷宗核閱無訛，並有調解程序筆錄可參（見司消
    債調卷第50頁），是以依消費者債務清理條例施行細則第44
    條之3規定，聲請人於前置調解不成立後聲請清算，應屬合
    法。
  ㈡次查，聲請人於107年及108年度申報所得均為新臺幣（下同
    ）0元，名下無財產，勞工保險於93年6月30日退保，同年7
    月核付勞保一次給付889,875元，扣減其當時尚未償還之紓
    困貸款本息190,867元，實發699,008元，現無領取其他給付
    津貼，其新光人壽保單曾於107年1月領取醫療理賠5,450元
    ，現有1張保單未到期保費2,565元、另8張保單則均已滿期
    為無效保單。又聲請人現年66歲，自陳上開勞保給付用於生
    活支出及醫療費用，已無餘額，聲請清算前兩年內無業，仰
    賴次子李家睿每月給付聲請人扶養費7,000元（其中5,000元
    用於房租支出），長子李家豪亦自108年起每月給付聲請人
    扶養費7,000元，另有教會資助家庭用品及水電費用等情，
    有債權人清冊（司消債調卷第3至4頁）、財產及收入狀況說
    明書（司消債調卷第6頁）、財團法人金融聯合徵信中心前
    置協商專用債權人清冊（司消債調卷第8至9頁）、財政部高
    雄國稅局107年及108年度綜合所得稅各類所得資料清單及總
    歸戶財產查詢清單（司消債調卷第10至11頁）、勞工保險被
    保險人投保資料表（司消債調卷第12至13頁）、高雄市政府
    社會局社會福利資訊料查詢表（本案卷第13至14頁）、勞動
    部勞工保險局函（本案卷第15頁）、戶籍謄本（本案卷第18
    頁）、存摺（本案卷第19至20頁）、商業保險投保資料查詢
    結果表（本案卷第32頁）、信用報告（本案卷第34頁）、收
    入切結書（本案卷第43頁、本案卷第47頁）、新光人壽保險
    股份有限公司陳報狀（本案卷第48至50頁）在卷可參。故本
    院審酌上情，認為核算聲請人目前償債能力之基礎以其子女
    每月給付扶養費共14,000元為基準。
  ㈢關於聲請人個人日常必要支出部分，聲請人陳稱其與次子租
    屋同住，每月房租10,000元與次子平均分擔，未領取租金補
    助，有房屋租賃契約書（承租人為聲請人）及高雄市政府都
    市發展局函在卷可稽（本案卷第16頁、本案卷第25至28頁）
    。按債務人必要生活費用，以最近一年衛生福利部或直轄市
    政府所公告當地區每人每月最低生活費一點二倍定之，消債
    條例第64條之2第1項定有明文。本院參酌衛福部社會司所公
    告110年度高雄市最低生活費標準為13,341元。又該最低生
    活費用之標準，係照當地最近1年平均每人消費支出60％，依
    其基準之家庭收支調查報告調查表格式所示有關經常性支出
    之調查項目，其原即包括利息支出、食品、衣著、房租及水
    費、電費、醫療保健、交通、娛樂、教育等基本生活需求。
    本院認在聲請人並無特殊需求，應以此最低生活費之1.2倍
    即16,009元認係其個人必要生活費用。聲請人於調解程序陳
    稱個人每月生活平均支出為11,750元（見司消債調卷第51頁
    反面），低於本院計算之基準，尚屬合理。
  ㈣綜上所述，以聲請人現每月收入14,000元為其償債能力基準
    ，扣除個人必要生活費11,750元後，餘2,250元，而聲請人
    目前負債總額為3,844,900元（參司消債調卷第24頁以下，
    包含：台北富邦銀行、國泰世華銀行、聯邦銀行、遠東銀行
    、台新銀行、元大國際資產公司），扣除新光人壽未到期保
    費2,565元，以聲請人每月所餘按月攤還結果，需約142年【
    計算式：（3,844,900－2,565）÷2,250÷12≒142.3】始能清償
    完畢，堪認聲請人確有不能清償債務之情事，則聲請人向本
    院聲請清算，應予准許，爰命司法事務官進行本件清算程序
    。
四、依消債條例第11條第1項、第83條第1項、第16條第1項，裁
    定如主文。
中　　華　　民　　國　　110 　年　　1 　　月　　13　　日
                  民事庭　法　官  　賴寶合
以上正本係照原本作成。
本裁定不得抗告。
中　　華　　民　　國　　110 　年　　1 　　月　　13　　日
                          書記官    胡美儀